臺灣新北地方法院刑事判決
110年度訴字第960號
公  訴  人  臺灣新北地方檢察署檢察官
被      告  陳立興
上列被告因家暴傷害等案件，經檢察官提起公訴（110年度偵字
第4518號），本院判決如下：
    主  文
丙○○犯傷害罪，處拘役貳拾日，如易科罰金，以新臺幣壹仟元折
算壹日。
    事  實
一、丙○○為乙○○之弟，2人具有家庭暴力防治法第3條第4款所定
    旁系血親之家庭成員關係，且乙○○先前因遭丙○○為家庭暴力
    行為，乃向本院家事法庭聲請核發民事通常保護令，經本院
    家事法庭於民國108年12月30日核發108年度家護字第1124號
    民事通常保護令（下稱本案保護令），裁定丙○○不得對乙○○
    實施身體或精神上不法侵害之行為，該保護令有效期間為2
    年，並經丙○○於109年1月3日收受而知悉本案保護令之內容
    。詎丙○○於本案保護令有效期間內之109年10月25日13時57
    分許，在其新北市○○區○○路000號住處之某房間內，因不滿
    乙○○至上址祭祖時，進入房間打擾休息中之父親，竟基於傷
    害及違反保護令之犯意，以右手掐住乙○○之頸部，持續至在
    旁之人隔開乙○○與丙○○，丙○○始行放手，致使乙○○受有頸部
    挫傷之傷害，以上開方式對乙○○實施身體及精神上之不法侵
    害，而違反本案保護令。
二、案經乙○○訴由臺灣新北地方檢察署檢察官偵查起訴。
    理  由
一、按被告以外之人於審判外之言詞或書面陳述，除法律有規定
    者外，不得作為證據；又被告以外之人於審判外之陳述，雖
    不符合同法第159條之1至第159條之4之規定，但經當事人於
    審判程序同意作為證據，法院審酌該言詞陳述或書面陳述作
    成時之情況，認為適當者，亦得為證據。當事人、代理人或
    辯護人於法院調查證據時，知有第159條第1項不得為證據之
    情形，而未於言詞辯論終結前聲明異議者，視為有前項之同
    意，刑事訴訟法第159條第1項及同法第159條之5分別定有明
    文。查本判決下列所引用被告本人以外之人於審判外之陳述
    ，被告丙○○於本院準備程序及審理時均表示同意作為證據（
    見本院訴卷第50、88頁），或檢察官及被告知有上開不得為
    證據之情形，亦均未於言詞辯論終結前聲明異議，本院審酌
    上開證據製作時之情況，尚無違法不當及證明力明顯過低之
    瑕疵，且為證明本件犯罪事實所必要，揆諸上開規定，應有
    證據能力。而非供述證據部分，並無證據顯示係實施刑事訴
    訟程序之公務員違背法定程序所取得之證據，亦無顯有不可
    信之情況或不得作為證據之情形，自均有證據能力。
二、上開犯罪事實，業據被告於本院審理時坦承不諱，並經告訴
    人乙○○於偵查中指訴明確，復有本案通常保護令暨回證、衛
    生福利部雙和醫院（下稱雙和醫院）109年10月25日受理家
    庭暴力事件驗傷診斷書、新北市政府警察局中和分局109年1
    月7日新北警中治字第1094661197號函暨所附之新北市政府
    警察局板橋分局保護令執行紀錄表、家庭暴力案件訪查表、
    預防家庭暴力行為勸導書、家庭暴力案件相對人約制紀錄表
    各1份附卷可稽（見他卷第9、11頁；本院訴卷第37至45頁、
    第57、59至64頁），參以被告於前揭時、地，確有以右手掐
    住告訴人之頸部一節，業經本院當庭勘驗案發錄影畫面確認
    無誤（見本院訴卷第51頁），而告訴人於案發後隨即前往雙
    和醫院就醫，經診斷受有「頸部挫傷」之傷害部位，亦核與
    被告出手掐住告訴人之頸部相吻合，足認被告上開任意性自
    白確與事實相符，堪以採信，是以本案事證明確，被告前揭
    犯行洵堪認定，應予依法論科。
三、論罪科刑之依據：
　㈠按家庭暴力防治法所稱家庭暴力，係指家庭成員間實施身體
    、精神或經濟上之騷擾、控制、脅迫或其他不法侵害之行為
    ；又所謂家庭暴力罪，係指家庭成員間故意實施家庭暴力行
    為而成立其他法律所規定之犯罪，家庭暴力防治法第2條第1
    款、第2款分別定有明文。查被告與告訴人具有家庭暴力防
    治法第3條第4款所稱之家庭成員關係一節，業據告訴人及被
    告陳明在卷，是核被告所為，係犯刑法第277條第1項之傷害
    罪及家庭暴力防治法第61條第1款之違反保護令罪，且其傷
    害告訴人，屬於對家庭成員間實施身體上不法侵害之行為，
    自該當家庭暴力防治法第2條第2款之家庭暴力罪，惟因家庭
    暴力防治法對於家庭暴力罪並無科處刑罰之規定，是以僅依
    刑法傷害罪予以論罪科刑即可。又被告以一行為同時觸犯上
    開2罪名，為想像競合犯，應依刑法第55條規定，從一重之
    傷害罪處斷。
  ㈡爰以行為人之責任為基礎，審酌被告為心智成熟之成年人，
    且與告訴人為兄弟關係，復明知本案保護令禁止其對告訴人
    實施身體或精神上不法侵害，然僅因父親休息問題而與告訴
    人發生爭執，不思妥善處理、溝通，竟仍漠視禁令而傷害告
    訴人，顯然有違於家庭暴力防治法及本案保護令之本旨，且
    其自我情緒管理能力及尊重他人法益之法治觀念亦待加強，
    固值非難，兼衡告訴人本案所受之傷害程度非重，暨被告係
    因擔心休息中之父親受擾，一時情緒失控始為本案犯行之犯
    罪動機、目的、手段、智識程度、於本院審理時所述之家庭
    經濟與生活狀況及犯罪後終能坦承犯行之態度等一切情狀，
    量處如主文所示之刑，並諭知易科罰金之折算標準，以資懲
    儆。
據上論斷，應依刑事訴訟法第299條第1項前段，家庭暴力防治法
第61條第1款，刑法第11條前段、第277條第1項、第55條、第41
條第1項前段，刑法施行法第1條之1第1項，判決如主文。
本案經檢察官甲○○偵查起訴，檢察官郭智安到庭執行職務。
中　　華　　民　　國　　111 　年　　1 　　月　　13　　日
                  刑事第三庭  審判長法　官  蘇揚旭
　　　　　　　　　                  法  官  施建榮
　　　　　　　　　                  法  官  洪振峰
上列正本證明與原本無異。
如不服本判決，應於判決送達後20日內敘明上訴理由，向本院提
出上訴狀 (應附繕本) ，上訴於臺灣高等法院。其未敘述上訴理
由者，應於上訴期間屆滿後20日內向本院補提理由書「切勿逕送
上級法院」。
                                    書記官　李儀靜　　
中　　華　　民　　國　　111 　年　　1 　　月　　19　　日
附錄本案論罪科刑法條：
中華民國刑法第277條
傷害人之身體或健康者，處5年以下有期徒刑、拘役或50萬元以
下罰金。
犯前項之罪，因而致人於死者，處無期徒刑或7年以上有期徒刑
；致重傷者，處3年以上10年以下有期徒刑。
家庭暴力防治法第61條
違反法院依第14條第1項、第16條第3項所為之下列裁定者，為本
法所稱違反保護令罪，處3年以下有期徒刑、拘役或科或併科新
臺幣10萬元以下罰金：
一、禁止實施家庭暴力。
二、禁止騷擾、接觸、跟蹤、通話、通信或其他非必要之聯絡行
    為。
三、遷出住居所。
四、遠離住居所、工作場所、學校或其他特定場所。
五、完成加害人處遇計
　　畫。